【裁判字號】    92,訴,6
【裁判日期】    920609
【裁判案由】    誣告
【裁判全文】
臺灣臺東地方法院刑事判決                              九十二年度訴字第六號
    公  訴  人  臺灣臺東地方法院檢察署檢察官
    被      告  乙○○
右列被告因誣告案件，經檢察官提起公訴（九十一年度偵字第一三四四、二二○五號
），本院判決如左：
    主  文
乙○○意圖他人受刑事處分，向該管公務員誣告，處有期徒刑參月。
    事  實
一、乙○○前於民國八十九年八月二十三日，因剝奪其前妻丙○○（九十年六月十一
    日離婚）之行動自由後予以毆打，而犯妨害自由案件，經臺灣台南地方於九十年
    七月十八日，判決有期徒刑五月、緩刑二年，於九十年十一月二十九日，經該院
    撤銷緩刑後，於九十一年五月二日始易科罰金執行完畢（於本件尚不構成累犯）
    ，復於八十九年八月二十五日，與其前妻丙○○（涉犯竊盜罪部分經臺灣臺東地
    方法院檢察署檢察官不起訴處分，經乙○○聲請再議後發回，現為該署檢察官偵
    查中），擬辦理離婚之際，丙○○欲搬離臺南縣安定鄉○○村○○路二五三之三
    號乙○○之住處，乃將其所有之項鍊、珠寶等首飾放入女用黑色手提袋內，置放
    在其所駕駛之車號五Ｋ－六六七二號自小客車後行李箱，準備離開，嗣於同日下
    午四時三十分許，乙○○返家後，因聽見上開住處三樓之鐵門發出聲響，乃上樓
    查看，竟發現該鐵門遭人撬開，立即報警處理，俟警前來，復發現放置在前開自
    小客車之行李箱內裝有首飾之手提袋亦失竊，乃製作警詢筆錄後，迄未尋獲失物
    ；詎乙○○與丙○○於九十年六月間離婚後，仍於九十年九月二十日晚上，前往
    丙○○之工作地點，即臺東縣臺東市○○路七一二之一號由甲○○獨資經營之「
    威尼斯法式護膚美容美體」店（以下簡稱威尼斯理容店），因未獲置理，乃生報
    復之念頭，其明知丙○○當天所佩戴鑲有藍玉髓之白金項鍊為丙○○個人所有之
    物品，並非係之前報案失竊之金飾，竟基於意圖使丙○○受刑事處分之犯意，於
    同日晚上十一時五十五分許，前往臺東縣警察局臺東分局馬蘭派出所向職司犯罪
    偵查之警員戊○○謊稱，丙○○頸上所配戴之項鍊，係伊之前所失竊之首飾，要
    求警方查辦丙○○涉犯竊盜罪，但因乙○○未提供相關證明，員警乃以受理民眾
    報案紀錄簿登記受理，惟乙○○不滿此處理方式，要警員戊○○須至威尼斯理容
    店現場處理，並於警員到達後復萌未指定犯人犯罪之犯意，向該警員戊○○誣指
    威尼斯理容店內暗藏春色，從事色情按摩等非法營業，要求警方立即查緝，嗣警
    察經查，並未發現有何色情交易之犯行，乃先行返回上開派出所製作筆錄，乙○○見警察並未繼續追查，復於翌日（即同年月二十一日）下午三時十五分許，接
    續前開未指定犯人之犯意，打電話至臺灣臺東地方法院檢察署檢舉，虛構上開威
    尼斯理容店非法經營色情行業，嗣經臺東縣警察局臺東分局以九十年十二月七日
    函覆臺灣臺東地方法院檢察署檢察官調查結果，尚查無實據，而經檢察官分別以
    該署九十年度他字第一二０號案簽結及九十一年度偵字第四四○號案為不訴處分
    。
二、案經被害人丙○○訴請臺灣臺東地方法院檢察署檢察官偵查起訴。
    理  由
一、訊據被告乙○○固不否認有於右揭時、地，向警察指稱告訴人丙○○竊取伊之前
    所失竊之鑲有藍玉髓之黃金項鍊及告發人甲○○所經營之威尼斯護膚理容店從事
    色情按摩二事，且於翌日下午又打電話向臺灣臺東地方檢察署檢舉上開理容店非
    法經營色情營業之事實，惟矢口否認有誣告之犯行，辯稱：告訴人丙○○頸上所
    佩帶鑲有藍玉髓之黃金項鍊係之前即已購買者，為伊所失竊之財物，伊發現該物
    在丙○○身上，才報警處理，希望找回失竊之物品，警察卻不處理，伊才向警察
    說該店有色情按摩，要求警察一併處理，因伊以前亦經營該類護膚店，依據一般
    人之經驗判斷，護膚店都有從事色情按摩，伊並未誣告任何人云云，經查：
（一）關於被告在右揭時、地，向臺東縣警察局臺東分局馬蘭派出所警員戊○○指稱
      告訴人丙○○竊取財物及威尼斯護膚理容店經營色情按摩等情，業據被告供明
      在卷，並經證人戊○○到庭結證屬實，核與告訴人丙○○、告發人甲○○所指
      訴之情節相符；且被告前於八十九年八月二十五日向臺南縣警察局港口派出所
      報警聲稱財物失竊，被告及告訴人丙○○均經警製作警詢筆錄乙節，亦有受理
      刑事案件報案三聯單一紙及警詢筆錄二份附卷可參，此外，並有警員戊○○製
      作之報告書及臺灣臺東地方法院檢察署受理電話檢舉報告單影本各一件在卷可
      按。
（二）又告訴人丙○○當天所配戴之鑲有藍玉髓之白金項鍊，其中藍玉髓部分係證人
      丁○○前於八十九年間，所購買贈與告訴人丙○○之生日禮物，渠等並持以至
      郭祥發所經營之臺東市祥發銀樓鑲製鑲座；至白金項鍊部分，亦係渠等於九十
      年三月間，在陳中岳所經營之臺東市金鑽銀樓所購買等情，業據證人丁○○於
      警詢、偵查中及本院調查時、郭祥發、陳中岳於警詢中證述屬實，並有保證書
      一紙及估價單二張附卷足憑，足認告訴人丙○○當日所配戴之鑲有藍玉髓之白
      金項鍊均屬其個人所有之物品，要非被告所有；且告訴人於八十九年八月二十
      五日報案失竊之首飾中，並無本件藍玉髓墜子及白金項鍊，有該日警詢筆錄在
      卷可稽，參以被告於同日報案聲稱：「內有首飾、項鍊等物。結婚手鐲一對、
      圓環狀外表有花草花紋手酌一對、項鍊九條、項鍊中有一條項鍊錘子刻有鴛鴦
      一對的特徵，戒指十只。其中一只鑲有藍寶石。」等語，互核二人所指述失竊
      之首飾內容相符，顯見當時失竊之首飾中並未包括本件鑲有藍玉髓墜子之白金
      項鍊，此觀卷附之警詢筆錄自明，足徵告訴人丙○○所配戴上開鑲有藍玉髓墜
      子之白金項鍊並非被告所謂失竊之財物，遑論上開物品本係屬告訴人丙○○所
      有，被告如何據以爭執？被告雖又辯稱當日伊發現告訴人丙○○頸上所佩戴者
      ，係黃金項鍊而非白金項鍊云云，惟質以證人即當天到現場處理之警員戊○○
      證稱：「（當天你在現場是否有中秋看到丙○○脖子上戴的項鍊？）有，白金
      項鍊鑲著藍色的寶石，做完丙○○的筆錄之後，有將它扣案起來。」等語，且
      證人戊○○所扣案之項鍊，亦有保管條一紙及照片一幀在卷可參，衡情，告訴
      人倘使原係配戴白金項鍊，其如何在遭被告發現後，如此短暫之時間內立即更
      換黃金項鍊為白金項鍊？縱或如此，失竊之首飾既均屬告訴人所有，其亦無須
      大費周章更換項鍊，是被告所辯，尚不足採信。
（三）再者，被告於偵查中辯稱：「（今年九月是否來臺東並在威尼斯馬殺雞？）有
      。」、「（馬殺雞內容？）我是做全套」、「（全套是多少錢？）我忘了。」
      、「（為何檢舉？）服務態度不好。」、「（找的小姐叫何名？）不答。」等
      語（見九十一年度他字第一二三號偵查卷第二十二頁），嗣於本院調查時改稱
      ：「（你是否有在裡面消費過？）沒有。」、「（你是否看到裡面經營色情的
      情形？）我沒有進去過，如何看過。」、「（你是否有查證過？）我有帶小孩
      進去到他們店內的大廳，還有帶小孩去上廁所，沒有看到甚麼情形。」、「（
      對於你在九十年十二月十九日偵訊筆錄為何你有去裡面馬殺雞過？）我當時是
      亂說的。」等語（見本院九十二年一月二十一日訊問筆錄），被告既未親眼目
      睹威尼斯理容店內之情形，又未親身經歷色情按摩，事後又表示在偵查中係亂
      說等語，顯見被告所指述威尼斯理容店之情形係伊憑空杜造，並無實據；而本
      件經警察實施臨檢結果，亦查無任何色情按摩或其他非法情狀，有臺東縣警查
      局臺東分局馬蘭派出所九十年十月十八日臨檢紀錄表、現場意示圖、臺東縣政
      府營利事業登記證、現場照片十六幀在卷可佐；又檢察官接獲電話檢舉威尼斯
      理容店經營色情不法案後，亦發交臺東縣警察局調查結果，函覆稱：「『威尼
      斯美容美體護膚坊』經本局委請諮詢人員前往消費並實施埋伏守候，尚無法掌
      握妨害風化具體不法事證。」等語，有該局九十一年三月十五日東警督字第○
      九一○一○二一號函附臺東縣警察局風紀探訪（執行）報告表一份可供參考，
      益徵被告所述，顯係故意捏造之事實，是被告徒憑一己經驗而猜測，未有具體
      實證，逕向檢警單位誣指威尼斯護膚店有色情按摩情事，其未指明犯人，而意
      圖使人受刑事處分而誣告之犯意甚明。
（四）至告訴人丙○○竊盜案經檢察官為不起訴處分後，雖經被告聲請再議，經臺灣
      高等法院花蓮分院檢察署發回重新偵查，惟觀之卷附再議聲請狀，被告一再爭
      執告訴人當日所配戴者係屬黃金項鍊等語，經本院訊之被告：「（你如何證明
      金項鍊、藍寶石墜子是你的？）東西不是我買的。」等語，且被告尚無證據證
      明伊為失竊首飾之所有人，況被告亦已坦稱上開失竊物品確係告訴人丙○○所
      有，則被告既非該項鍊墜子之所有人，已如前述，告訴人丙○○如何竊取自己
      之財物？實難以想像，從而，被告前開所辯，顯係事後推諉之詞，不足採信，
      本件事證明確，被告之犯行，應堪認定。
二、被告向警察謊稱告訴人丙○○竊取財物，核係犯刑法第一百六十九條第一項之誣
    告罪；又其未指明犯人，向警察誣指威尼斯護膚理容店從事色情按摩，係犯同法
    第一百七十一條第一項未指定犯人誣告罪，公訴人認此部分亦係犯同法第一百六
    十九條第一項之普通誣告罪，然查，被告於本院審理時供稱：「（當時是否知道
    威尼斯理容院之負責人係何人？）我不知道係何人負責，我也不認識他。」、「
    （當時向警察報案說威尼斯有色情時，你是希望警察辦負責人或是裡面的小姐？
    ）我當時係跟警察說我失竊的東西在丙○○身上，可是警察不處理，所以我才跟
    警察說這家店有在做色情行業，‧‧我沒有要警察辦該店的負責人或是小姐。」
    等語，告訴人亦陳稱在本案發生前並不認識亦未見過被告等語，再佐以偵查卷附
    之臺灣臺東地方法院檢察署受理電話檢舉報告單，被告檢舉內容並未指明犯人係
    告訴人甲○○或其店內之小姐，顯見被告於申告犯罪時並未指明犯人，亦無使人
    得推知犯人為何之表示，是公訴人容有誤會，然被告虛偽申告犯罪，使他人受訴
    追之基本事實則同，本院自應予一併審理，爰依法變更起訴法條。又被告向警察
    誣指威尼斯護膚理容店經營色情行業，嗣見警察未予繼續處理，乃又於翌日打電
    話向檢察署檢舉，顯係基於同一未指定犯人誣告罪之犯意下之接續行為，僅侵害
    一個法益，為單純一罪，應只成立一未指明犯人誣告罪；再被告因告訴人丙○○
    不予理會，心生怨恨，遂以未指定犯人誣告威尼斯理容店經營色情之方式，欲引
    起警方注意，藉以查辦告訴人丙○○，而達其報復之目的，足認被告所犯未指定
    犯人誣告罪與誣告罪之間，有方法結果之牽連關係，為牽連犯，應從一重之普通
    誣告罪處斷。爰審酌被告之智識程度、生活狀況、犯罪之動機係起因於婚姻不幸
   、目的、手段、然其妨礙司法權之行使，使告訴人名譽因此受損，所生之損害及
    犯罪後猶仍否認犯行、態度不佳等一切情狀，量處如主文所示之刑，以資懲儆。
據上論斷，應依刑事訴訟法第二百九十九條第一項前段、第三百條，刑法第一百六十
九條第一項、第一百七十一條第一項、第五十五條，判決如主文。
本案經檢察官魏宏安到庭執行職務。
中      華      民      國    九十二    年      六      月      九      日
                              臺灣臺東地方法院刑事庭
                                  審判長法  官  楊力進
                                        法  官  柯姿佐
                                        法  官  林卉聆
右正本證明與原本無異。
如不服本判決，應於判決送達後十日內向本院提出上訴狀。（須附繕本）
「切勿逕送上級法院」
                                        書記官  蘇  豫
中      華      民      國      九十二      年      七      月    一    日
本案論罪科刑條文摘要：
中華民國刑法第一百六十九條第一項
意圖他人受刑事或懲戒處分，向該管公務員誣告者，處七年以下有期徒刑。
中華民國刑法第一百七十條
意圖陷害直系血親尊親屬，而犯前條之罪者，加重其刑至二分之一。
中華民國刑法第五十五條
一行為而觸犯數罪名，或犯一罪而其方法或結果之行為犯他罪名者，從一
重處斷。


司法院資訊處製作；財團法人民間司法改革基金會備份。
